臺灣高等法院臺南分院刑事判決
111年度上訴字第831號
上  訴  人  
即  被  告  趙俊雄
指定辯護人  本院公設辯護人簡松柏  
上列上訴人因毒品危害防制條例案件，不服臺灣臺南地方法院11
1年度訴字第319號中華民國111年5月17日第一審判決（起訴案號
：臺灣臺南地方檢察署110年度偵字第23429號），提起上訴，本
院判決如下：
    主  文
上訴駁回。
    事實及理由
一、民國110年6月18日修正施行之刑事訴訟法第348條第2項規定
    ：「上訴得明示僅就判決之刑、沒收或保安處分一部為之」
    。本案是於111年7月6日繫屬本院，被告表明其僅針對原審
    宣告之刑，提起上訴，請求本院從輕量刑（本院卷第13頁上
    訴理由書，第71頁審理筆錄參照），因此，本件審判範圍僅
    就原判決量刑妥適與否進行審理。
二、本案關於被告的犯罪事實、證據及理由（包含罪名、所犯法
    條，刑的加重、減輕事由，及量刑），原審認事用法並無違
    誤，量刑亦屬妥適，本院爰引用第一審判決書之記載（如附
    件），合先敘明。
三、被告上訴雖主張：被告原本是廚師，110年3月間因受新冠疫
    情影響留職停薪，頓失收入，110年8月又因車禍骨折，經濟
    更糟，母親已經高齡70歲，3名未成年子女尚在就學，太太
    為照顧小孩並未就業，被告必須負擔全家生活費用，因此才
    販毒營利；被告犯後坦承犯罪，態度良好，遭查獲的犯行僅
    有1次，遭查獲的咖啡包數量僅有10包，因向上游賣家購買
    的成本是買10包咖啡包送2包咖啡包，所以被告的販毒利益
    僅有2包免費施用的咖啡包，所圖的利益不高；被告於偵查
    中也供出毒品上游，對於檢警查緝毒品犯罪有所助益，倘處
    以法定最低本刑，仍嫌過重，原審未依刑法第59條減輕其刑
    ，乃有不當等語。
　　本院查：刑法第59條所規定之酌量減輕其刑，係裁判上之減
    輕，必以犯罪之情狀可憫恕，認為宣告法定最低度之刑猶嫌
    過重者，始有其適用。如別有法定減輕之事由，應先依法定
    減輕事由減輕其刑後，科以最低刑度，猶嫌過重時，始得為
    之。且是否酌量減輕其刑固為法院依法得自由裁量之事項，
    然非漫無限制，於裁判上酌減其刑時，應就犯罪一切情狀（
    包括第57條所列舉之10款事項），予以全盤考量，審酌其犯
    罪有無可憫恕之事由（即有無特殊之原因與環境，在客觀上
    足以引起一般同情，以及宣告法定低度刑，是否猶嫌過重等
    等），以為判斷。本案被告販賣混合第三級毒品罪的法定刑
    為有期徒刑7年（毒品危害防制條例第4條第3項），經依毒
    品危害防制條例第9條第3項規定加重其刑後，最低應處有期
    徒刑7年1月，被告是未遂犯，又有毒品危害防制條例第17條
    第1項、第2項規定的減輕事由，經依刑法第25條第2項（未
    遂犯）、毒品危害防制條例第17條第1項（供出毒品來源因
    而查獲正犯，因此項減刑事由有免除其刑的規定，依照刑法
    第66條但書規定，得減輕至三分之二）、第2項（偵查、審
    理自白）之規定遞減輕其刑後（依照刑法第71條第2項規定
    ，有兩種以上刑之減輕者，先依較少之數減輕之），則被告
    的法定最低刑度已大幅降低（處斷刑）。被告前於103年間
    曾因販賣第三級毒品等案件，經法院判處罪刑確定，並於10
    5年7月執行完畢，有被告前案紀錄在卷可參（本院卷第35頁
    ，被告於本案並未構成累犯），被告對其上開前案紀錄也無
    意見（本院卷第72頁），被告仍不知改過，本次在網路上刊
    登販賣第三級毒品的訊息，嗣並著手於販賣行為，雖然未及
    賣出成功，然仍有助長毒品擴散流通，危害國人身心健康的
    風險，且被告遭警查獲的毒品咖啡包多達10包，被告犯行的
    惡性非輕。又被告雖然因疫情留職停薪，並需負擔家中生計
    ，然被告正值壯年，於原審自陳學歷是○○畢業（原審卷第13
    0頁），於我國社會應仍能從事其他合法工作扶養家人。因
    此，經綜合考量後，被告並無宣告法定低度刑仍嫌過重之情
    ，並無再依刑法第59條規定酌減其刑之必要。被告上訴主張
    其有依刑法第59條減刑適用云云，並無理由。
四、被告上訴另主張原審未考量其上開犯罪動機、生活情況，量
    刑過重，且原審未給予被告緩刑宣告，亦有不當等語，經查
    ：　
　㈠量刑之輕重，係事實審法院得依職權自由裁量之事項，茍已
    斟酌刑法第57條各款所列情狀，而未逾越法定刑度，也未違
    反罪刑相當原則，即不得遽指為違法，於此基礎之下，上級
    法院對於下級法院之職權行使，原則上應予尊重。原審判決
    就被告量刑部分，已審酌刑法第57條規定之多款量刑事由，
    諸如被告之犯罪動機、目的、手段，被告之品行（前有販賣
    毒品未遂之素行）、所生危害、犯後態度等一切情狀，並未
    逾越法定刑度，亦無濫用裁量之情事，所量處之刑亦與其犯
    行相當，並無違反罪刑相當原則。
　　被告上訴主張原審沒有審酌其犯罪動機云云，然被告於原審
    審理中已經陳明：其犯罪動機是因為受到疫情影響留職停薪
    ，為了照顧家中老小，且紓解自己的壓力，兼為了賺取2包
    免費咖啡包施用的利益，因而觸犯本案等語（原審卷第130
    頁審理筆錄參照），而原審量刑審酌事項中，已經敘明有兼
    衡被告販賣毒品的犯罪動機（原審判決第5頁第30-31行參照
    ），至於被告於原審陳述的犯罪動機已經包括其生活情況，
    則原審審酌被告的犯罪動機同時，當然也已經審酌了被告的
    生活情況。縱使認為原審沒有審酌到被告的生活情況，本院
    將被告的生活情況一併審酌後，認為也沒有再調降被告的刑
    度的空間。因此，被告上訴主張原審量刑過重云云，並不可
    採。
　㈡緩刑目的旨在對於初犯、偶發犯、過失犯及輕微犯罪者，於
    一定期間內，暫緩（猶豫）其刑之執行，以促使被告改過自
    新，並避免被告因入監執行短期自由刑而沾染獄中惡習之流
    弊（最高法院111年度台上字第1799號判決意旨參照）。是
    否為緩刑之宣告，乃事實審法院依刑法第74條第1項規定之
    要件，綜合被告犯罪之一切情狀，及執行刑罰之目的與必要
    性，依職權所為之判斷（最高法院103年度台上字第4480號
    判決意旨參照）。被告最近五年內，雖然沒有因為故意犯罪
    而受有期徒刑之宣告（被告前案紀錄表參照），然誠如前述
    ，被告前於103年間曾因販賣第三級毒品等案件，經法院判
    處罪刑確定，並於105年7月執行完畢，被告仍不知改過，再
    著手從事本案犯行，可見被告自制能力不佳，上開宣告的刑
    罰乃有執行的必要，方能避免被告再犯；其次，被告販賣毒
    品未遂犯行，助長毒品擴散流通，危害國人身心健康，且遭
    警查獲的毒品咖啡包多達10包，犯罪情節非輕；被告雖然因
    疫情留職停薪，並需負擔家中生計，然依照被告正值壯年及
    ○○畢業的學歷，仍能從事其他合法工作扶養家人，被告犯罪
    動機也無令人憐憫之處。因此，本院認為被告上開宣告之刑
    仍有執行的必要，並不適合宣告緩刑，被告上訴主張原審沒
    有宣告緩刑，於法有違云云，亦不可採。
五、綜上，被告的上訴並無理由，應予駁回。　　
據上論結，應依刑事訴訟法第368條，判決如主文。
本案經檢察官陳昆廷提起公訴，檢察官林志峯到庭執行職務。
中　　華　　民　　國　　111 　年　　8 　　月　　24　　日
                  刑事第五庭    審判長法　官  蔡廷宜
                                      法　官  林坤志
                                      法　官  蔡川富
以上正本證明與原本無異。
如不服本判決應於收受送達後20日內向本院提出上訴書狀，其未
敘述上訴理由者，並得於提起上訴後20日內向本院補提理由書（
均須按他造當事人之人數附繕本）「切勿逕送上級法院」。
　　　　　　　　　　　　　　　　　　　書記官  黃心怡
中　　華　　民　　國　　111 　年　　8 　　月　　24　　日
附錄法條：
毒品危害防制條例第4條
製造、運輸、販賣第一級毒品者，處死刑或無期徒刑；處無期徒
刑者，得併科新臺幣3千萬元以下罰金。
製造、運輸、販賣第二級毒品者，處無期徒刑或10年以上有期徒
刑，得併科新臺幣1千5百萬元以下罰金。
製造、運輸、販賣第三級毒品者，處7年以上有期徒刑，得併科
新臺幣1千萬元以下罰金。
製造、運輸、販賣第四級毒品者，處5年以上12年以下有期徒刑
，得併科新臺幣5百萬元以下罰金。
製造、運輸、販賣專供製造或施用毒品之器具者，處1年以上7年
以下有期徒刑，得併科新臺幣1百50萬元以下罰金。
前五項之未遂犯罰之。
毒品危害防制條例第9條
成年人對未成年人販賣毒品或犯前三條之罪者，依各該條項規定
加重其刑至二分之一。
明知為懷胎婦女而對之販賣毒品或犯前三條之罪者，亦同。
犯前五條之罪而混合二種以上之毒品者，適用其中最高級別毒品
之法定刑，並加重其刑至二分之一。